臺灣臺北地方法院交通事件裁定　　　　 96年度交聲字第660號
異　議　人　甲○○
即受處分人
上列異議人即受處分人因違反道路交通管理處罰條例案件，對於
臺北市交通事件裁決所中華民國九十六年四月十日所為之處分（
原處分案號：北市裁四字第裁二二－Ａ四Ｌ七０五四一六號），
聲明異議，本院裁定如下：
    主      文
原處分撤銷。
甲○○不罰。
    理      由
一、按法院受理交通事件，準用刑事訴訟法之規定，道路交通管
    理處罰條例第八十九條前段定有明文，是刑事訴訟法第一百
    五十四條關於「犯罪事實應依證據認定之，無證據不得推定
    其犯罪事實」規定及最高法院四十年台上字第八六號判例所
    揭示「事實之認定，應憑證據，如未能發現相當證據，或證
    據不足以證明，自不能以推測或擬制之方法，為裁判基礎。
    」之旨，於法院審理行為人違反道路交通管理處罰條例案件
    時，當有其適用。
二、本件原處分機關臺北市交通事件裁決所（下稱原處分機關）
    認異議人即受處分人甲○○於民國九十六年一月七日七時三
    十六分許，駕駛所有車牌號碼ＢＱ六－六六六號重型機車，
    沿臺北市市○○道由東往西方向行駛，行經市○○道、建國
    北路口有行車管制號誌之交岔路口時，未依行車管制號誌紅
    燈煞停，逕自違規闖紅燈直行，為在該路口執勤巡邏之臺北
    市政府警察局交通警察大隊（下稱舉發機關）員警乙○○發
    現攔停，並以受處分人有違反道路交通管理處罰條例第五十
    三條第一項規定之行為掣發臺北市政府警察局九十六年一月
    七日掌電字第Ａ四Ｌ七０五四一六號舉發違反道路交通管理
    事件通知單予以舉發，因受處分人拒絕簽收員警開立之舉發
    違反道路交通管理事件通知單，經員警在通知單上載明受處
    分人拒絕簽收之事由後，依違反道路交通管理事件統一裁罰
    基準及處理細則第十一條第一項第一款規定，視為受處分人
    已經收受該通知單，嗣受處分人未於舉發通知單上所載應到
    案日期九十六年一月二十二日前到案，而在應到案日期後之
    九十六年四月二十七日方向原處分機關提出申訴，逾越應到
    案期限三十日以上，經原處分機關函請舉發機關調查結果，
    仍認受處分人有上開違規行為，原處分機關乃依前揭道路交
    通管理處罰條例第五十三條第一項及違反道路交通管理事件
    統一裁罰基準表等規定，於九十六年四月十日以北市裁四字
    第裁二二－Ａ四Ｌ七０五四一六號裁決書裁處四千五百元罰
    鍰，且依同條例第六十三條第一項第三款規定並予記受處分
    人違規點數三點。
三、受處分人聲明異議意旨否認有何前揭違規行為，辯稱：舉發
    當時，舉發員警先行掣發機車未依兩段式左轉之紅單，經伊
    提出異議後，該員警乃收回上開罰單，另行掣發闖紅燈之紅
    單並叫伊簽收，伊當時請該員警提出較具體之證據，該員警
    卻叫伊自行想辦法提出申訴，伊乃拒絕簽收上開罰單，員警
    並未當場告知應到案日期亦未將上開舉發通知單寄給伊以便
    提出異議之用。又上開員警攔停地點與員警所指伊違規地點
    相距甚遠，期望員警能提供具體事證作為裁定本案之依據等
    語。經查：受處分人駕駛上開車號車輛，於前揭時間行經上
    開路口之事實，固據證人即開單告發之員警乙○○到庭證述
    ：舉發當時，其騎乘警用機車停等於市○○道下建國南路下
    匝道處，其看到受處分人行駛市○○道○○道路由東往西闖
    越建國北路、市○○道路口之紅燈，便跟隨受處分人並於市
    ○○道、八德路口附近將受處分人攔停，其確定攔停之車輛
    與其所目擊闖紅燈之車輛為同一台機車，且其於掣發本件舉
    發通知單前並未掣發另一張違規左轉之舉發通知單等語（見
    本院九十六年六月二十一日訊問筆錄第三、五頁），惟依受
    處分人於本院九十六年七月十二日第二次訊問筆錄所提供其
    於舉發當時以手機即時錄影後錄製完成之光碟二片，並經本
    院當庭勘驗結果觀之，擷取畫面共有四張，其中第三張畫面
    中所顯示舉發通知單上違規事實欄部分所記載之字樣模糊，
    但與闖紅燈之字樣並不相似，復經本院當庭請證人乙○○指
    認，證人乙○○乃指認上開舉發通知單上所列違規事實內容
    為道路交通管理處罰條例第四十八條第一項第七款機車未依
    兩段式違規左轉無誤，並證述：舉發當時其告知受處分人未
    依規定兩段式左轉並闖紅燈後，先開立一張未依規定兩段式
    左轉之舉發單給受處分人，經受處分人辯稱伊當時係要右轉
    並非左轉，其便將已掣發之未依規定兩段式左轉之舉發通知
    單取回，另外掣發一張違規事實為闖紅燈之舉發通知單等語
    在卷（見本院九十六年七月十二日訊問筆錄第二頁暨後附勘
    驗列印之畫面四張），核與受處分人辯稱舉發員警前後掣發
    二張不同違規事實之舉發通知單等語相符。因之，證人乙○
    ○前揭二次訊問筆錄之證詞既有上開出入之處，顯見證人乙
    ○○固確認於舉發當時有目擊有一機車闖越設有行車管制號
    誌之上開舉發路口，然其對於受處分人確實行進方向即究竟
    是未依規定兩段式左轉且闖紅燈，或是直行闖紅燈無從確認
    ，以致前後開立二張不同違規事實之舉發單，難認證人乙○
    ○所述之其所見違規闖紅燈駕駛人即為本件受處分人，是受
    處分人是否確有駕駛車輛闖紅燈之事實，即非無疑，受處分
    人上開所辯，尚非不可採。此外，復查無其他積極證據足認
    受處分人確有原處分機關所指之違規事實，揆諸前揭說明，
    受處分人所辯難謂無理由。
四、綜上所述，原處分機關所認定受處分人有前揭違反道路交通
    管理處罰條例之違規事實，尚與事實不符，原處分機關不察
    ，遽對受處分人為上開裁決，即難認為允當，應認受處分人
    之異議為有理由，自應由本院將原處分撤銷，改諭知受處分
    人不罰，以資適法。
據上論斷，應依道路交通案件處理辦法第二十條前段，裁定如主
文。
中　　華　　民　　國　　96　　年　　7 　　月　　16　　日
                  交通法庭法　官　黎惠萍
上正本證明與原本無異。
如不服本裁定，應於裁定送達後5日內向本院提出抗告狀。
                          書記官  楊麗娟
中　　華　　民　　國　　96　　年　　7　 　月　　18　　日
